【裁判字號】    95,交抗,595
【裁判日期】    950912
【裁判案由】    聲明異議
【裁判全文】
臺灣高等法院臺中分院交通事件裁定     95年度交抗字第595號
抗 告 人即
原處分機關  交通部公路總局臺中監理所
代  表  人  乙○○
受 處分 人  甲○○
上列抗告人因受處分人違反道路交通管理處罰條例案件，不服臺
灣臺中地方法院交通法庭 ，中華民國95年7月13日所為裁定（95
年度交聲字第509號），提起抗告，本院裁定如下：
    主  文
抗告駁回。
    理  由
一、抗告意旨略以：依交通部86年6月13日交路（86）字第03034
    2號函所示 ，道路交通管理處罰條例第90條僅係對違反道路
    交通管理事件通知單「逾三個月不得舉發」之規定，並無規
    定應送達於違規人，是抗告人認本件舉發程序應無違誤。又
    道路交通管理處罰條例之舉發與處罰係依據違規事實處理，
    本件受處分人所有車牌號碼8256- HP自小客車超速行駛之違
    規事實，已有臺中縣警察局交通隊中縣警交相字第HA000000
    0號舉發違反道路交通管理事件通知單 及採證照片等在卷足
    憑，故抗告人所為之裁決並無違誤，爰依法提起抗告等語。
二、原裁定意旨略以 ：受處分人甲○○所有之小客車，於93年9
    月18日21時58分，在台12線007K＋400M處有「行車限速60公
    里，經測時速78公里，超速18公里未滿20公里」超速違規之
    事實，受處分人就此並未爭執，復有採證相片一張可佐，已
    堪認定，雖臺中縣警察局交通隊以中縣警交相字第HA000000
    0號 舉發違反道路交通管理事件通知單逕行舉發上揭違規事
    實 ，惟該通知單係於94年12月8日始合法寄存送達於受處分
    人戶籍地址臺中市西屯郵局，有臺中縣警察局送達證書在卷
    可佐 ，是該逕行舉發通知單既係於94年12月8日合法送達於
    受處分人後始生舉發之效力，距受處分人上開違規行為之時
    點93年9月18日 ，顯已逾三個月，依道路交通管理處罰條例
    第90條前段之規定，原舉發單位已不得再舉發。原處分機關
    不察，遽以裁罰，即有未洽，故撤銷原處分另為不罰之諭知
    等語。
三、按違反道路交通管理處罰條例之行為，自行為成立之日起；
    行為有連續或繼續之狀態者，自行為終了之日起，逾三個月
    不得舉發，道路交通管理處罰條例第90條前段定有明文。揆
    其立法目的在避免法律關係遲不確定致生法秩序不安定之結
    果，並同時保障人民權益。又違反道路交通管理事件統一裁
    罰基準及處理細則第11條第1項第3款規定：「行為人有本條
    例之情形者，應填製舉發違反道路交通管理事件通知單，並
    於被通知人欄予以勾記，其通知聯依下列規定辦理‧‧‧‧
    ‧三、逕行舉發者，應按已查明之資料填註車牌號碼、車輛
    種類、車主姓名或地址，並於通知單上方空白處加註逕行舉
    發之文字後，由舉發機關送達被通知人。 」同細則第5條：
    「處理違反道路交通管理事件，有關文書送達之程序，依行
    政程序法之規定。」是逕行舉發之舉發通知單應依行政程序
    法之送達程序送達於被通知人。再按公法上有特定相對人之
    意思表示或意思通知，除法律有特別規定者外，在非對話為
    之者，應以達到相對人時生效，所謂達到，則使相對人居於
    可得瞭解之狀態為已足。行政程序法第110條第1項復明定：
    「書面之行政處分自送達相對人及已知之利害關係人起；書
    面以外之行政處分自以其他適當方法通知或使其知悉時起，
    依送達、通知或使知悉之內容對其發生效力」。交通違規行
    為之舉發之性質，不論屬公法上有相對人之書面意思通知或
    行政處分，自應將書面（舉發通知單）送達於受通知人，或
    使其達於可得瞭解舉發通知單之內容之狀態，始完成舉發程
    序而發生效力。
四、經查：受處分人甲○○所有之小客車 ，於93年9月18日21時
    58分許在台12線007K＋400M處有超速違規之事實，經臺中縣
    警察局於93年9月29日掣單逕行舉發後按址寄送 ，因招領逾
    期遭退件 ，改於94年12月8日辦理寄存送達等情，有臺中縣
    警察局交通隊中縣警交相字第 HA0000000號舉發違反道路交
    通管理事件通知單、採證照片、臺中縣警察局送達證書在卷
    可稽 ，是該逕行舉發通知單既係於94年12月8日始合法送達
    於受處分人而生舉發之效力，距受處分人上開違規行為之時
    點93年9月18日 ，顯已逾三個月，依道路交通管理處罰條例
    第90條前段之規定，原舉發單位已不得再為舉發，原審因本
    件未於三個月之舉發期限內完成舉發之程序，認受處分人之
    異議有理由，撤銷原處分另為受處分人不罰之諭知，其認事
    用法並無違誤。抗告人抗告意旨，誤解法律規定之本旨，以
    原舉發機關業於法律規定三個月舉發期限內付郵即屬完成舉
    發程序，指摘原裁定不當，並無理由，應予駁回。
五、據上論斷，應依道路交通案件處理辦法第26條，刑事訴訟法
    第412條，裁定如主文。
中    華    民    國    95    年    9    月    12     日
              交通法庭  審判長法  官  王  增  瑜
                              法  官  廖  柏  基
                              法  官  陳  欣  安
上列正本證明與原本無異。
不得再抗告。
                              書記官  阮  正  枝
中    華    民    國    95    年    9    月    12     日
                                                      Ａ


司法院資訊處製作；財團法人民間司法改革基金會備份。
